【裁判字號】    92,上易,179
【裁判日期】    920227
【裁判案由】    竊盜
【裁判全文】
臺灣高等法院高雄分院刑事判決                    九十二年度上易字第一七九號
    上訴人  臺灣屏東地方法院檢察署檢察官
    上訴人
    即被告      乙○○    男廿.
    被  告      丁○○    男廿.
右上訴人因被告竊盜案件，不服臺灣屏東地方法院九十一年度易字第九三六號中華民
國九十一年十一月廿九日第一審判決（起訴案號：臺灣屏東地方法院檢察署九十一年
度偵字第四○四七號，移送併辦案號：同檢察署九十一年度偵字第四五○四、    號
），提起上訴，本院判決如左：
      主  文
原判決關於丁○○部分撤銷。
丁○○共同連續攜帶兇器於夜間侵入住宅竊盜，處有期徒刑拾月。扣案之磨平扳手參
支沒收。
其他上訴駁回。
      事  實
一、乙○○意圖為自己不法之所有，基於概括之犯意，於：(一)民國九十一年七月十九
    日晚間，在屏東縣屏東市搭乘不知情之友人丁○○所駕駛之車號ＧＺＵ－八四八
    號重型機車（車主為不知情之吳鳳翎）欲前往同縣東港鎮遊玩及尋人，同日晚間
    二十三時五十五分許，二人途經屏東縣新園鄉○○村○○路新園巨蛋超商時，丁
    ○○停車進入該店內購買香煙，乙○○見店外停放ＷＱＨ－○八○號輕型機車一
    部（該車為超商店員簡世傑所有），認有機可乘，遂持丁○○所有、客觀上可為
    兇器使用之十字扳手一支，並戴口罩一只，欲撬開上揭機車之鎖匙孔竊取機車，
    嗣因簡世傑發覺有異，奔出店外呼喊制止而聞聲逃逸，並將前揭扳手丟棄在地而
    未得逞。丁○○則因不明原因跑離現場，惟由店員簡世傑及路人合力將丁○○逮
    捕，並自丁○○身上扣得其所有之十字扳手一把及口罩一只，及在現場地面扣得
    乙○○丟棄之十字扳手一支。(二)九十一年七月二十四日二時許（起訴書載為二十
    三日夜間十時許），乙○○得知丁○○欠缺機車零件，遂承前開概括犯意，並與
    丁○○為竊盜之犯意聯絡，由丁○○騎乘車牌號碼ＧＺＵ─八四八號重型機車搭
    載乙○○，攜帶其所有、客觀上可為兇器使用之磨平扳手三支，至屏東縣屏東市
    ○○街○段一四六巷十八之二號有人居住之公寓樓梯間內，由乙○○負責把風，
    而由丁○○以前開扳手二支撬開龍頭鎖，再以自備之鑰匙（未扣案）插入機車鑰
    匙孔啟動，竊取甲○○所有，停放於上址之車牌號碼ＷＦＦ─○二九號機車（價
    值約新臺幣二萬五千元）。彼二人得逞後，即由乙○○騎乘該竊得之機車，丁○
    ○騎乘車牌號碼ＧＺＵ─八四八號機車，一同至屏東縣屏東市○○街二二三巷四
    號公寓大樓停車場內藏放前開竊得之車牌號碼ＷＦＦ─○二九機車，適為員警於
    翌日（二十四日）凌晨三時許，在前址發覺查獲，並扣得磨平扳手三支（起訴書
    誤載為十字扳手二支及口罩一個）。
二、另丁○○基於概括犯意，又於下列時地竊取他人之機車：
 （一）於九十一年七月七日十一時四十一分許，在屏東市古松西巷六弄十七號，以
       可供兇器使用之Ｔ字扳手插入機車之龍頭鎖內扳到過電處通電源之方式，竊
       丙○○所有NE九─一六○號重型機車一部。
 （二）於九十一年九月廿日七時許，在屏東市○○里○○路四十八號前，以可供兇
       器使用之Ｔ字扳手插入機車之龍頭鎖內扳到過電處通電源之方式，竊取戊○
       ○所有NG八─二一○號重型機車一部。
     得手後將前述車牌卸下並丟入其住家附近水溝，機車則售予他人得款花用。
三、案經屏東縣警察局屏東分局移送台灣屏東地方法院檢察署檢察官偵查起訴及函請
    併案審理。
      理  由
一、訊據被告丁○○、乙○○二人對於事實欄一、(二)所載時、地之竊盜事實均坦承不
    諱，惟被告乙○○矢口否認有事實欄一、(一)所載時、地之竊取他人機車行為，辯
    稱：我當時在店外等丁○○買煙，後來因為看見有陌生人與丁○○拉扯，所以才
    逃跑云云；被告丁○○辯稱：沒有竊取事實欄二、（一）（二）所載之機車云云
    。惟查：
（一）右開一、(一)部分之事實，業據被害人簡世傑於警訊中指述綦詳，核與證人陳俊
      輝於警訊中所證述之情節相符，而被害人與被告乙○○並不相識，更無怨仇，
      當無設詞誣陷被告之必要，被害人所言堪予採信。又被告丁○○亦供承當時在
      超商店外之人確為乙○○無訛。綜此足認當時在店外竊取機車之人即為被告乙
      ○○無誤。被告乙○○空言否認無竊盜犯行，則無可採信。此外，復有現場照
      片五幀附卷可憑及丟棄在地面之十字扳手一支扣案可資佐証，此部分事證已臻
      明確。
（二）右揭一、(二)部分之事實，業經被告丁○○、乙○○於原審及本院審理中坦承不
      諱，且渠等供述情節互核一致，亦與被害人甲○○所指述之失竊時間、地點等
      情相符。此外，復有照片六幀、車籍作業系統查詢認可資料一份附卷可稽及磨
      平扳手三支扣案供憑，此部分事證亦明確。
（三）右揭竊取事實欄二、（一）（二）所載之機車之事實，業据被告丁○○於警訊
      中坦承不諱，核與被害人丙○○、戊○○指訴失竊機車情節相符，並有前述被
      害人二人領取車牌之贓物領据可稽，証人即警員吳政泰於本院審理時陳稱：丁
      ○○說把竊來之車牌卸下丟入其住家附近水溝，我們派人打撈起來，不然我們
      怎知道水溝裏有他人失竊之車牌等語（見九十二年二月廿五日本院審判筆錄）
      。按若非被告丁○○確有竊取事實欄二、（一）（二）所載之機車並將車牌卸
      下丟入其住家附近水溝，否則警察焉會知道該水溝裏有他人失竊之車牌﹖，可
      見被告丁○○確有竊取事實欄二、（一）（二）所載之機車，其所辯係嗣後翻
      異卸責之詞，不足採信，其此部分犯行亦已堪認定。
二、按扣案之十字扳手一支及磨平扳手三支均係金屬製品，堅硬銳利，足以對人之生
    命、身體安全構成威脅，在客觀上具有危險性，自屬刑法第三百二十一條第一項
    第三款所指之兇器。又按公寓樓下之「樓梯間」，雖僅供各住戶出入通行，然就
    公寓之整體而言，該樓梯間為該公寓之一部分，而與該公寓有密切不可分之關係
    ，故於夜間侵入公寓樓下之樓梯間竊盜，難謂無同時妨害居住安全之情形，自應
    成立刑法第三百二十一條第一項第一款於夜間侵入住宅竊盜罪，最高法院對此著
    有七十六年台上字第二九七二號判例可資參照。是核被告乙○○於事實欄一、(一)
    部分所載時、地所為，此部分係犯刑法第三百二十一條第二項、第一項第三款之
    攜帶兇器竊盜未遂罪；被告乙○○、丁○○於事實欄一、(二)部分所載時、地所為
    ，此部分係犯刑法第三百二十一條第一項第一款、第三款之於夜間侵入住宅，攜
    帶兇器竊盜罪；被告丁○○竊取事實欄二、（一）（二）所載之機車，此部分係
    犯刑法第三百二十一條第一項第三款之攜帶兇器竊盜罪。被告乙○○、丁○○就
    事實欄一、(二)部分犯行有犯意聯絡及行為分擔，應論以共同正犯。又被告乙○○
    前後兩次竊盜行為，被告丁○○前後三次竊盜行為，均時間緊接，所犯竊盜罪之
    構成要件僅加重條件有所不同，顯係基於概括犯意反覆為之，均應依連續犯規定
    ，以較重之加重竊盜既遂論以一罪。公訴人雖僅就事實欄一、(二)部分之犯行提起
    公訴，然檢察官就犯罪事實一部起訴者，其效力及於全部，本案被告乙○○於事
    實欄一、(一)部分所載之竊盜犯行，被告丁○○事實欄二、（一）（二）之竊盜犯
    行，雖未經起訴，然此部分與前揭起訴部分，有連續犯之關係，已如前述，本院
    自應就屬於裁判上一罪之該部犯罪事實一併加以裁判。
三、原審就被告乙○○部分，適用刑法第二十八條、第五十六條、第三百二十一條第
    一項第一款、第三款、第三十八條第一項第二款規定，並審酌被告乙○○有違反
    麻醉藥品管理條例之前科（不構成累犯），其犯罪之動機、目的、手段、智識程
    度、竊取物品之價值、數量，已坦承一部犯行，其連續二次行竊等一切情狀，此
    部分量處被告乙○○有期徒刑十月，並說明扣案之磨平扳手三把，為供被告乙○
    ○、丁○○二人犯罪所用之物，且為共同被告丁○○所有，業據共同被告丁○○
    供明在卷，其依法宣告沒收之理由；並說明九十一年七月十九日晚間在巨蛋超商
    店外地面扣得之十字扳手一把，雖為供被告乙○○犯罪所用之物，惟並非被告乙
    ○○所有，其不併予宣告沒收之理由。經核原判決此部分認事用法並無不合，量
    刑亦屬適當，被告乙○○上訴否認有竊取事實欄一、(一)之機車，為無理由，此部
    分應予駁回。
四、原審就被告丁○○部分予以論科，固非無見，惟查原審就被告丁○○竊取事實欄
    二、（一）（二）所載之機車未及審究，尚有未洽（原審於九十一年十一月廿九
    日宣判，被告丁○○竊取事實欄二、（一）（二）所載之機車，檢察官於九十二
    年一月六日才移送併辦），檢察官上訴請求就被告丁○○竊取事實欄二、（一）
    （二）所載之機車部分併案審判，為有理由，原判決此部分自應予撤銷改判，審
    酌被告丁○○有違反毒品危害防制條例前科（受觀察勒戒，不構成累犯），其犯
    罪之動機、目的、手段、智識程度、竊取物品之價值、數量，已坦承一部犯行，
    連續數次行竊等一切情狀，量處有有期徒刑十月。扣案之磨平扳手三把，為供被
    告丁○○、乙○○二人犯罪所用之物，且為被告丁○○所有，業據被告丁○○供
    明在卷，應依法宣告沒收。至於在被告丁○○身上扣得之十字扳手一把及口罩一
    個則非供犯罪所用之物，故不併予宣告沒收，附此敘明。
五、又臺灣屏東地方法院檢察署以九十一年九月五日屏檢輝信九一偵四五○五字第三
    七二○號函，檢送被告丁○○及被害人簡世傑等人之警訊及偵查筆錄，函請併辦
    一節，經查被告丁○○始終堅決否認，被害人簡世傑亦稱被告乙○○在店外竊車
    時，被告丁○○係於店內購買香煙，故尚無從依據被害人之指述，即遽認被告二
    人就竊盜犯行有犯意聯絡及行為分擔，更不足以認定被告丁○○在店內購物之行
    為即係為店外之被告安慶把風，蓋被害人簡世傑與被告等互不相識，被告乙○○
    何以知曉店外之機車屬店員所有，而要被告丁○○進入店內把風？又雖然被告丁
    ○○於案發時曾有跑離現場之動作，然其內心動機為何，實無從得知，故如據此
    推論被告丁○○與被告乙○○就竊車犯行有犯意聯絡，證據實屬薄弱。既不能證
    明此函併辦部分之被告丁○○犯行，自與本件起訴部分無連續犯之裁判上一罪關
    係，非本院所得併予審究，應退回檢察官處理。
六、又臺灣屏東地方法院檢察署以九十二年噎月六日屏檢輝信九一偵六四一二字第○
    一三號函，檢送被告丁○○涉嫌於九十一年十月八日十時許，在屏東市○○里○
    ○街八十巷一號前，竊取己○○所有OEF─三七一號機車，訊之被告丁○○自警
    訊伊始均否認竊取該部機車，亦無証据証明被告丁○○竊取該部機車，不能證明
    被告丁○○此部分犯行，自與本件起訴部分無連續犯之裁判上一罪關係，非本院
    所得併予審究，亦應退回檢察官處理。
據上論結，應依刑事訴訟法第三百六十八條、第三百六十九條第一項前段、第三百六
十四條、第二百九十九條第一項前段，刑法第二十八條、第五十六條、第三百二十一
條第一項第一款、第三款、第三十八條第一項第二款，判決如主文。
本案經檢察官張金塗到庭執行職務。
中      華      民      國    九十二    年      二      月    二十七    日
                              臺灣高等法院高雄分院刑事第九庭
                                  審判長法官  張明松
                                        法官  任森銓
                                        法官  張盛喜
右正本證明與原本無異。
不得上訴。
                  法院書記官  楊茱宜
中    華    民    國      九十二      年      二      月    二十七    日
附錄本判決論罪科刑法條：
刑法第三百二十一條第一項第一款、第三款
犯竊盜罪而有左列情形之一者，處六月以上、五年以下有期徒刑：
一  於夜間侵入住宅或有人居住之建築物、船艦或隱匿其內而犯之者。
三  攜帶兇器而犯之者。


司法院資訊處製作；財團法人民間司法改革基金會備份。
